【裁判字號】    95,上訴,889
【裁判日期】    950831
【裁判案由】    偽造文書等
【裁判全文】
臺灣高等法院刑事判決                 95年度上訴字第889號
  上  訴  人  臺灣臺北地方法院檢察署檢察官
  被      告  丁○○
  被      告  乙○○
  上列二人共同
  選任辯護人  梁治律師
上列上訴人因被告偽造文書等案件，不服臺灣臺北地方法院92年
度訴字第1690號，中華民國94年12月30日第一審判決（起訴案號
：臺灣臺北地方法院檢察署 92年度偵緝字第914號），提起上訴
，本院判決如下：
    主  文
原判決撤銷。
丁○○、乙○○共同連續行使偽造私文書，足以生損害於他人，
各處有期徒刑肆月，如易科罰金，均以佰元折算壹日。
    事  實
一、丁○○、乙○○係夫妻關係，並共同經營柏莎國際股份有限
    公司（下稱柏莎公司），因公司週轉之需，於民國（下同）
    89年8月10日，在其臺北縣新店市○○路 120巷5弄5號5樓住
    處共同召集丙○○、戊○○、甲○○○等人參加之互助會，
    並推由乙○○出名擔任互助會會首，連同會首共計33人，每
    會每月新臺幣（下同） 2萬元，於每月10日晚上八時在上開
    處所開標。嗣丁○○、乙○○因公司財務陷於困境，竟共同
    基於意圖為自己不法所有之詐欺取財及偽造並行使偽造（準
    ）私文書（即互助會標單）之概括犯意聯絡，於上開互助會
    進行之期間，在上述開標處所，先後於 90年9月10日及同年
    11月10日，冒用活會會員楊嬉真及許景文名義，偽造渠等名
    義之標單，分別以標息4,300元及5,100元詐標得該次互助會
    ，並於各該冒標會期，除向被冒標之會員佯稱係由他人得標
    外，另接續通知被冒標之會員外之活會會員，佯稱由該被冒
    標之會員得標，致使被冒標之會員及各當期之互助會活會會
    員陷於錯誤，並因而交付扣除標息之會款予丁○○及乙○○
    ，渠等所詐得之會款金額分別為298,300元、268,200元，均
    足以生損害於各被冒標人及各該活會會員。迨至90年12月間
    ，丁○○、乙○○因無力支付會款而宣告停標倒會，各會員
    相互查詢死、活會情形後，始悉受騙。
二、案經甲○○○、丙○○、戊○○訴由臺北縣政府警察局報告
    及互助會員馬寶琴訴請臺灣臺北地方法院檢察署檢察官偵查
    起訴。
    理  由
一、訊據被告乙○○及丁○○供承有於上揭時地共同邀組由乙○○擔任會首之每會2萬元之互助會，並有於90年9月10日及同
    年11月10日，以會員楊嬉真及許景文之名義，分別以標息4,
    300元及5,100元標得各該次之互助會款等事實，惟被告丁○○及乙○○均否認有詐欺取財及行使偽造（準）私文書之犯
    行，並均辯稱：楊嬉真、許景文一開始有參加這個互助會，
    但交付會首錢後，又說他們不跟了，渠等就把他們的會承接
    下來，會款則由渠等繳，因為會單上的名字仍是他們，所以
    才會用他們的名義標得會款，並無冒用楊嬉真、許景文名義
    標會之犯意云云。惟查：
(一)依被告乙○○及丁○○之供述，本件所邀組之互助會係以被
    告乙○○擔任會首，至以被告丁○○為會首之會單僅係草稿
    ，實際上並無召集該會，而告訴人甲○○○、丙○○、戊○○亦供述渠等係參加 89年8月10日以乙○○為會首之互助會
    云云，另證人即互助會會員黃淑惠、廖棟龍、吳志誠、林有
    為、施雪燕及楊嬉真等人於偵查中及原審法院審理時亦均證
    述係參加乙○○為會首之互助會云云，是本件互助會之會員
    自以被告乙○○為會首之互助會單上所載為準，合先敘明。
(二)依本件以被告乙○○為會首之系爭互助會單上所載，楊嬉真
    及許景文均同列為互助會會員，有該互助會單在卷可參（見
    偵查卷 10459號卷第15頁），而證人許景文於偵查中及原審
    法院審理時均證稱伊有參加 89年8月10日以乙○○為會首之
    互助會一會，是用自己的名義參加，還是活會云云（見92年
    度偵緝字915號第132頁至 135頁、原審卷第86頁至88頁）；
    ﹔另證人楊嬉真於原審法院審理時證稱伊有參加89年 8月10
    日以乙○○為會首之互助會，會單上編號31「楊嬉真」是伊
    本人，這個會是乙○○邀伊的，會錢也是繳給乙○○的云云
    （見原審卷第66頁，至證人楊嬉真雖於原審法院同日審理時
    改稱：伊參加89年 8月10日以乙○○為會首之互助會，只有
    繳交會首款，後來無法繼續繳交就沒跟了，胡淑會有把會款
    退還給伊云云，惟查：被告乙○○、丁○○邀組系爭互助會
    ，並無一定人數之限制，茍如證人楊嬉真所述於繳交會首錢
    後即表示不欲參加而退出，則被告乙○○、丁○○於系爭互
    助會第一次開標前，儘可重新製作互助會單分發予各該會員
    ，且事關楊嬉真之權益，證人楊嬉真亦無同意被告乙○○、
    丁○○仍將其列為本件互助會會員之理，而何以系爭互助會
    單
    上仍列名楊嬉真為會員，另查經原審法院分別提示偵查卷第
    15頁之互助會單（以被告乙○○為會首）及第16頁之互助會
    單（以被告丁○○為會首）時，證人楊嬉真即明確指出係參
    加該以被告乙○○為會首之互助會，而未參加載明被告丁○○為會首之互助會，是就證人楊嬉真上揭所述，應以其原所
    述較為可採，附此敘明），是證人楊嬉真及許景文均有參加
    以被告乙○○為會首之互助會，並依渠等所述均尚未標會，
    均仍屬活會，應堪認定，被告二人所辯楊嬉真、許景文一開
    始有參加這個互助會，但後來又表示不參加，而由渠等承接
    下來云云，核非事實，要非可採。
(三)被告丁○○、乙○○二人共同經營柏莎公司，為公司週轉之
    需而邀組本件互助會，原擬以被告丁○○會首，並書立以被
    告丁○○為會首之互助會草稿，嗣改以被告乙○○為互助會
    會首，並由被告二人邀集互助會會員、收受互助會會款及主
    持互助會之開標等情，此據被告二人供述在卷，是本件互助
    會顯係由被告二人所共同邀組成立，並共同處理系爭互助會
    之事宜。茲查證人楊嬉真及許景文參加系爭互助會，並依渠
    等所述均尚未標得互助會款，而依被告乙○○所述分別於90
    年 9月10日及同年11月10日，先後以楊嬉真及許景文名義，
    各以標息4,300元及5,100元，標得各該次互助會款，則被告
    二人顯係冒用證人楊嬉真及許景文名義，偽造渠等名義之標
    單，填寫標息，並持以參予投標提示予活會會員而冒標得互
    助會款，實堪認定。而查本件互助會連同會首共33會，被告
    於 90年9月10日及同年11月10日冒標會款時，尚有活會會員
    （連同被冒標之楊嬉真及許景文）19人及18人，其因而分別
    所詐得之會款為298,300元及268,200元。
  綜上所述，被告二人所辯並無冒用會員楊嬉真及許景文二人詐
  得互助會款云云，要屬卸責之詞，不足採信，事證明確，被告
  二人犯行，應堪認定。
二、按民間互助會會員標會時書寫之標單，一般均書寫金額及競
    標會員之姓名或代名，而未冠以「標單」字樣，固非刑法第
    210 條之私文書，應屬紙上之文字，然依習慣足以表示該人
    出息若干參與競標用意之證明，核屬刑法第220條第1項以文
    書論之準私文書（參照最高法院87年度台非字第12號判決）
    。被告二人冒用他人名義，偽填該人署押及標息金額，應屬
    足以表示被冒名標會之人欲以此標息競標文意之準私文書，
    嗣又行使參與競標，自足以生損害於被冒名標會之會員楊嬉
    真、許景文二人，並使其他活會會員誤信該遭冒名標會之人
    得標，而交付扣除被告知標息之會款予被告，此外，被冒標
    之會員楊嬉真、許景文亦因被告佯稱係由他人得標，亦交付
    扣除被告告知之標息之會款予被告二人，故核被告二人所為
    ，均係犯刑法第216條、第220條第1項、第210條之行使偽造
    （準）私文書罪及同法第339條第1項之詐欺取財罪。被告二
    人間有犯意聯絡及行為分擔，均為共同正犯。至偽造被冒名
    標會之人之署押，為偽造（準）私文書（即標單）之部分行
    為；而偽造（準）私文書後，進而持以行使，偽造（準）私
    文書之低度行為應為行使之高度行為所吸收，均不另論罪。
    被告二人以冒標方式於同一會期向互助會活會會員詐取會款
    ，係一行為同時觸犯數詐欺取財罪，為同種想像競合犯，應
    從一重之詐欺取財罪處斷﹔而查被告行為後，刑法第第55條
    牽連犯之規定及第56條連續犯之規定，業於94年1月7日修正
    公布刪除，並於95年7月1日施行，本件被告基於概括犯意，
    以相似之手段，在緊接之時間，先後二次觸犯構成要件相同
    之行使偽造（準）私文書及詐欺取財犯行，依修正前刑法第
    56 條之規定，本應依連續犯之規定論以一連續行使偽造（
    準）私文書罪及一連續詐欺取財罪，惟因行為後新法業已刪
    除連續犯之規定，此刪除雖非犯罪構成要件之變更，但顯已
    影響行為人刑罰之法律效果，自屬法律有變更，依刑法第 2
    條第 1項規定，比較新、舊法結果，仍應適用較有利於被告
    之行為時法即舊法，論以連續犯之一連續行使偽造（準）私
    文書罪及一連續詐欺取財罪。而被告所犯上開二罪，具有方
    法結果之牽連犯關係，依修正後之刑法既已刪除牽連犯之規
    定，則所犯上述各罪應依數罪併罰之規定分論併罰，比較新
    舊法之規定，修正後之規定並非較有利於被告，依刑法第 2
    條第 1項之規定，並依適用法律不宜割裂原則，自同應適用
    修正前刑法第55條牽連犯之規定，從一重之連續行使偽造（
    準）私文書罪處斷。又刑法第55條規定之想像競合犯，於此
    次刑法修正時，增列但書規定「但不得科以較輕罪名所定最
    輕本刑以下之刑」，惟此僅係想像競合犯科刑之限制，為法
    理之明文化，非屬法律之變更（參照最高法院 95年第8次刑
    事庭會議決議），依被告本件犯罪情節，經綜合比較法律適
    用結果，被告所犯連續行使偽造（準）私文書及連續詐欺取
    財之二罪，並具有方法結果之牽連犯關係，應適用較有利於
    被告之修正前刑法第56條及第55條之連續犯及牽連犯規定，
    則被告以一行為同時觸犯數詐欺取財罪，為同種想像競合犯
    ，自同應適用修正前刑法第55條想像競合犯之規定，從一重
    之詐欺取財罪處斷，以免法律割裂適用，附此敘明。原審就
    被告二人予以論罪科刑，固非無見，惟查：（一）被告乙○○及丁○○二人所共同邀組之互助會，係由被告乙○○擔任
    會首，而卷附該以被告丁○○為會首之互助會嗣並未成立互
    助會，原審認被告二人邀組之系爭互助會製作二種不同版本
    之互助會單，核與事實不符，又被告乙○○及丁○○二人所
    邀組以被告乙○○擔任會首之互助會，該互助會單上並無列
    陳忠義、鍾慶裕為會員，而證人黃淑惠、廖棟龍、吳志誠、
    楊嬉真於偵查中及原審法院審理時分別到庭證稱有參加乙○○為會首之互助會云云，而林有為及施雪燕二人亦均有參加
    本件互助會（理由詳後述），原審認被告二人虛列黃淑惠、
    廖棟龍、吳志誠、林有為、施雪燕、楊嬉真、陳忠義、鍾慶
    裕名義為本件互助會會員，亦核與事實不服，均有未洽﹔（
    二）被告乙○○及丁○○二人並無冒用互助會員林有為及施
    雪燕名義詐標會款，暨亦無於89年8月間、9月間及90年 1月
    31日分別基於意圖為自己不法所有之犯意，而向告訴人丙○○、甲○○○及戊○○分別詐借 100萬元、80萬元及60萬元
    （理由均詳後述），原審並認被告同有冒用互助會員林有為
    及施雪燕名義詐標會款，及向告訴人丙○○、甲○○○及戊○○佯稱需款週轉為由而向渠等詐借上開款項，而以被告二
    人就此部分亦涉有行使偽造私文書及詐欺取財罪責，其認定
    核與事實不符，亦有未洽﹔（三）被告二人係分別於90年 9
    月10日及11月10日，各以4,300元及5,100元之標息冒用楊嬉
    真及許景文名義詐標會款，惟原審疏未於犯罪事實載明被告
    二人究於何時，以若干標息及詐標若干會款，暨於判決理由
    詳加敘明所憑之依據，同有未洽﹔至行為後，法律有變更者
    ，依修正前刑法第2條第1項之規定，以適用裁判時法為原則
    ，如行為時法有利於行為人，則例外適用行為時法﹔依修正
    後刑法第2條第1項規定，以適用行為時法為原則，惟如裁判
    時法有利於行為人，則例外的適用裁判時法。以往實務見解
    ，認原判決未及比較適用新舊法時，上訴後，雖比較結果以
    舊法有利於行為人，而原判決別無其他撤銷事由，仍應由本
    院以此為由撤銷改判。惟修正後之規定係以適用行為時法為
    原則，因此原判決雖未及此比較適用，然上訴本院後，經比
    較新舊法，行為後之法律並非較有利於行為人，仍應適用行
    為時法，則原判決適用行為時法即無不當，自不構成撤銷之
    事由，本件被告所犯上開二罪，經比較新舊法結果，均應適
    用舊法之牽連犯及連續犯規定，此均與原判決適用之法律相
    同，就此部分自不構成撤銷之事由，附此敘明。是檢察官上
    訴意旨指摘原審量刑過輕，固無理由，惟原判決既有可議之
    處，自應由本院予以撤銷改判。爰審酌被告二人之素行、犯
    罪之動機、目的、手段、次數，冒標之次數、因而所詐得之
    金額，所致生之危害，迄仍未全數賠償及犯罪後之態度等一
    切情狀，各量處有期徒刑 4月。而查被告行為後，刑法第41
    條業已修正，並於於94年2月2日經總統公布，於95年7月1日
    施行，修正前刑法第41條第1項前段規定：「犯最重本刑為5
    年以下有期徒刑以下之刑之罪，而受 6個月以下有期徒刑或
    拘役之宣告，因身體、教育、職業、家庭之關係或其他正當
    事由，執行顯有困難者，得以1元以上3元以下折算一日，易
    科罰金。」，又行為人行為時之易科罰金折算標準，依修正
    前罰金罰鍰提高標準條例第 2條前段（現已刪除）規定，就
    其原定數額提高為100倍折算1日，則被告行為時之易科罰金
    折算標準，應以銀元300元折算1日，經折算為新臺幣後，應
    以新臺幣900元折算為1日。惟95年7月1日修正公布施行之刑
    法第 41條第1項前段則規定：「犯最重本刑為五年以下有期
    徒刑以下之刑之罪，而受六個月以下有期徒刑或拘役之宣告
    者，得以新臺幣一千元、二千元或三千元折算一日，易科罰
    金。」，比較修正前後之易科罰金折算標準，以95年7月1日
    修正公布施行前之規定，較有利於被告，依刑法第2條第1項
    之規定，暨依適用法律不宜割裂原則，自同應適用修正前刑
    法第41條第 1項前段規定，諭知易科罰金之折算標準。至被
    告二人偽造之標單（含其上偽造之署押）並未扣案，而因該
    標單係為標會所用，衡情已於標會結束後丟棄滅失，且亦無
    法證明尚存在，故不予宣告沒收，併此敘明。
三、公訴意旨另以：被告丁○○及乙○○於上揭時地召集以被告
    乙○○為會首之系爭互助會，嗣因公司財務發生困難，竟共
    同基於意圖為自己不法所有之詐欺取財及偽造並行使偽造（
    準）私文書之概括犯意聯絡，於上開互助會進行之期間，在
    上述開標處所，另冒用活會會員林有為及施雪燕名義，偽造
    渠等名義之標單，參與競標並標得該次互助會，致使被冒標
    之會員及各當期之互助會活會會員陷於錯誤，並因而交付扣
    除標息之會款予被告丁○○及乙○○，嗣於90年12月間被告
    丁○○及乙○○宣告倒會。被告丁○○、乙○○復共同承前
    為自己不法所有之概括犯意，於 90年1月31日以急需借款週
    轉為由，佯向甲○○○借款80萬元， 89年9月間佯向丙○○
    借款 91萬元（本金100萬元扣除一半利息實得91萬元），89
    年8月間佯向戊○○借款 60萬元，使甲○○○等人陷於錯誤
    ，同意並交付借款，嗣被告丁○○及乙○○倒會後避不見面
    ，甲○○○等人始知受騙，因認被告丁○○及乙○○就此等
    部份涉犯刑法第216條、第210條之行使偽造私文書罪嫌及第
    339條第1項之詐欺取財罪嫌云云。
四、按犯罪事實應依證據認定之，無證據不得認定犯罪事實，刑
    事訴訟法第154條第2項定有明文。而所謂認定犯罪事實之證
    據，係指足以認定被告確有犯罪行為之積極證據而言，該項
    證據自須適合於被告犯罪事實之認定，始得採為斷罪資料，
    如未能發現相當證據，或證據不足以證明，自不能以推測或
    擬制之方法，以為裁判之基礎，又告訴人之指訴係以使被告
    受刑事訴追為目的，是其陳述是否與事實相符，仍應調查其
    他證據以資審認。又刑法第339條第1項詐欺取財罪之成立，
    以意圖為自己或第三人不法之所有，而以詐術使人將本人或
    第三人之物交付為要件，所謂以詐術使人交付，必須被詐欺
    人因其詐涉而陷錯誤，若其所用之方法，不能認為詐術，亦
    不致使人陷於錯誤，即不構成犯罪（參照最高法院29年上字
    第 3105號、40年臺上字第86號、30年上字第816號判例及46
    年臺上字第260號判例）。
五、訊據被告乙○○及丁○○均矢口否認有上開公訴人指訴之行
    使偽造私文書及詐欺取財犯行，並均辯稱：林有為、施雪燕
    均有參加這個互助會，林有為是在 90年2月10日自己標走的
    ，之後繳了兩次會錢就找不到人了，施雪燕則是於同年 3月
    10日自己標走的，標走後有正常繳會錢，但現在渠等也找不
    到他們二人。而渠等於89年間因公司需款週轉，始另向甲○○○、丙○○、戊○○等人借款，當時公司仍正常營運，嗣
    公司支票退票後，便開借據給他們，渠等並沒有詐欺之意圖
    云云。經查：
(一)被告乙○○及丁○○邀組上開互助會，被告二人始終供述林
    有為及施雪燕二人參加系爭互助會，並由渠等自行標得會款
    云云，否認有冒用林有為及施雪燕名義詐標會款之情事，而
    依被告乙○○提出之互助會單所示（見 92年度偵緝字第914
    號卷第18頁），90年2月10日及同年3月10日互助會開標時，
    分別由會員林有為及施雪燕以標息3,500元及3,300元得標，
    至告訴人丙○○雖指訴稱系爭互助會倒會後，伊便按址尋找
    會單上之會員，找不到林有為及施雪燕二人，伊認為他們二
    人的會也是被被告二人冒標詐得會款云云，惟一般民間互助
    會之會員，恆邀請親朋好友或同事等參加，並經由親自繳交
    、收取或轉交及匯款等方式繳付匯款，因而其中不知會員之
    確切住居所，事屬恆有，尚難以系爭互助會停標後未能查得
    林有為及施雪燕之確切行蹤，即認被告二人係冒用該等二人
    名義詐標會款，此參酌李秋萍參加系爭互助會，嗣由告訴人
    丙○○承受該會，並於 90年8月10日標得此會，此據告訴人
    丙○○供述在卷，惟告訴人馬寶琴及甲○○○竟仍於偵查中
    指述查無李秋萍此人，而以被告二人並有冒標李秋萍之情事
    ，是本件並無積極證據足資認定被告二人並有冒標林有為及
    施雪燕互助會之事實，尚難因事後未能查得該二人之行蹤，
    而認被告二人因負此部分冒標互助會之刑責。
(二)訊據被告乙○○及丁○○二人供認因公司週轉之需，而向告
    訴人丙○○、甲○○○及戊○○分別借款 100萬元、80萬元
    及60萬元之事實，惟被告二人供稱係於89年5、6月間向丙○○借 100萬元﹔而於同年6、7月間向甲○○○借款約70多萬
    ，暨於 89年6月間向戊○○借款約60萬云云，而訊據告訴人
    丙○○供稱89年6月乙○○向伊借100萬元云云，另告訴人甲○○○於原審法院準備程序時供稱於89年間乙○○先後向伊
    借三十幾萬元及四十幾萬元，並且簽發三十二萬四千元及四
    十五萬元之支票給伊，後來於 90年1月31日乙○○另寫了一
    張80萬元借據換回該二紙支票云云，而告訴人戊○○供稱乙○○於 89年8月間向伊借60萬元云云，是被告二人指述係於
    上揭89年間向告訴人丙○○、甲○○○及戊○○貸借上開金
    額，應屬事實。而被告二人於 89年8月10日邀組上開互助會
    時，告訴人丙○○、甲○○○及戊○○等人並均復仍參加該
    互助會，嗣被告二人邀組之互助會並迄至90年12月間始因財
    務陷於困境而停標，此告訴人丙○○、甲○○○及戊○○三
    人於警詢時並均供稱丁○○及乙○○組互助會時及向渠等借
    錢時，財務狀況良好，渠等係基於信賴被告二人及朋友關係
    才參加互助會及將錢借給被告二人云云，而告訴人丙○○復
    於本院審理時供稱87年間即與被告二人間有金錢來往，之前
    來往之金額約有 200萬元，利息一分利，這期間都沒有問題
    云云，是被告丁○○及乙○○二人於向告訴人甲○○○、戊○○及丙○○等人借款之初，渠等財務狀況仍屬良好，並無
    陷於週轉不靈之窘境，而告訴人甲○○○、戊○○及丙○○
    並係基於對被告二人之信賴關係，始將錢借與被告二人，而
    迄至90年12月間被告二人因財務陷於週轉不靈而停付利息時
    止，已歷約一年半，是被告二人於向告訴人甲○○○、戊○○及丙○○等人借錢之初，顯未施用詐術，而告訴人甲○○○、戊○○及丙○○亦無陷於錯誤之可言，尚難因被告二人
    事後無法清償借款，即認被告二人於借款之初係施用詐術而
    應負詐欺取財罪責。
(三)綜上所述，本件既查無何積極證據足資證明被告丁○○及乙○○有上開公訴人指訴之行使偽造私文書及詐欺取財犯行，
    被告所辯並無此部份犯行，應堪採信，被告此部份犯行尚屬
    不能證明，惟公訴人認此部份與被告上開論罪部分具有刑法
    修正前連續犯及牽連犯之裁判上一罪關係，爰不另為無罪之
    諭知。
據上論斷，應依刑事訴訟法第369條第1項前段、第364條、第299
條第1項前段，刑法第28條、第2條第 1項前段，修正前刑法第56
條、刑法第216條、第220條第1項、第210條、第339條第1項、修
正前刑法第55條、第41條第1項前段，罰金罰鍰提高標準條例第1
條、廢止前罰金罰鍰提高標準條例第2條，判決如主文。
本案經檢察官吳慧蘭到庭執行職務。
中    華    民    國    95    年    8     月    31    日
                  刑事第五庭    審判長法  官  吳  敦
                                      法  官  陳世宗
                                      法  官  張傳栗
以上正本證明與原本無異。
如不服本判決，應於收受送達後十日內向本院提出上訴書狀，其
未敘述上訴之理由者並得於提起上訴後十日內向本院補提理由書
（均須按他造當事人之人數附繕本）。
                                      書記官  何子傑
中    華    民    國    95    年    8     月    31    日
附錄：本案論罪科刑法條全文
刑法第216條
行使第210條至第215條之文書者，依偽造、變造文書或登載不實
事項或使登載不實事項之規定處斷。
刑法第210條
偽造、變造私文書，足以生損害於公眾或他人者，處5年以下有
期徒刑。
刑法第220條第1項
在紙上或物品上之文字、符號、圖畫、照像，依習慣或特約，足
以為表示其用意之證明者，關於本章及本章以外各罪，以文書論
。
刑法第339條
意圖為自己或第三人不法之所有，以詐術使人將本人或第三人之
物交付者，處5年以下有期徒刑、拘役或科或併科1,000元以下罰
金。
以前項方法得財產上不法之利益或使第三人得之者，亦同。
前二項之未遂犯罰之。


司法院資訊處製作；財團法人民間司法改革基金會備份。
